臺灣臺中地方法院刑事判決　　　　　　　 96年度易字第804號
公　訴　人　臺灣臺中地方法院檢察署檢察官
被　　　告　丙○○
上列被告因恐嚇取財案件，經檢察官提起公訴（95年度偵字第27
468號），被告於準備程序就被訴事實為有罪之陳述，本院合議
庭裁定由受命法官獨任進行簡式審判程序，並予判決如下：
    主    文
丙○○幫助連續意圖為自己不法之所有，以恐嚇使人將本人之物
交付，處有期徒刑肆月，如易科罰金，以新臺幣壹仟元折算壹日
。
    犯罪事實
一、丙○○前於民國91年間因踰越安全設備於夜間侵入住宅竊盜
    及無故侵入他人住宅等罪，經本院於92年7月28日以92年度
    易字第1369號判處有期徒刑1年、3月，並定應執行刑1年2月
    確定，而於92年8月18日入監執行，並於93年9月29日縮刑期
    滿，嗣於93年9月30日縮短刑期執行完畢出監。詎其仍不知
    悔改，明知個人在金融機構帳戶之存摺、開戶印章及提款卡
    係供自己使用之重要理財工具，關係個人財產、信用之表徵
    ，且可預見存摺、開戶印章、提款卡及其密碼如交予他人使
    用，而未加以闡明正常用途，極易被利用為與財產有關之犯
    罪工具，竟仍不顧他人可能遭受財產上損害之危險，而基於
    縱若其金融機構之帳戶被利用作為恐嚇取財，並不違背其本
    意之幫助犯意，而於95年8月間之某時點，在臺中市○○路
    附近某不詳店名之網咖店，將其所有中華郵政股份有限公司
    清水郵局局號0000000、帳號0000000號帳戶（下稱清水郵局
    帳戶)，以及兆豐國際商業銀行沙鹿分行帳號000000000 00
    號帳戶 (下簡兆豐銀行沙鹿分行帳戶)之存摺、提款卡及密
    碼資料，以每帳戶新臺幣（下同）二千元之代價，交付予真
    實姓名、年籍均不詳之成年人使用，而容任該名成年人使用
    其前開帳戶遂行恐嚇取財之犯罪 (起訴書誤載為詐欺取財之
    工具)。嗣該名成年人取得丙○○所開設上揭帳戶之存摺、
    提款卡及密碼資料後，即基於意圖為自己不法所有之概括犯
    意，先後 (一)、於95年8月31日下午2時許，撥打電話予乙○○，向乙○○恐嚇稱：因為你兒子替人作保，借錢的人跑
    掉了，你兒子是保證人所以要還錢，你兒子說沒錢，被我捉
    來了，你要幫你兒子籌錢，如果你沒拿錢就要將你兒子斷手
    斷腳等語，致乙○○心生畏懼而匯款1萬元至丙○○上揭所
    有之清水郵局帳戶內，嗣乙○○向家人確認後，始知受騙。
    （二）、同年9月4日下午1時許，撥打電話予甲○○恐嚇稱
    ：孫子在他手中，要匯款1百萬元等語，致使甲○○心生畏
    懼，因甲○○表示並無1百萬元，該不詳年籍之成年人乃要
    求甲○○匯款1萬元至丙○○上述兆豐銀行沙鹿分行帳戶內
    ，甲○○即匯款1萬元至丙○○上開兆豐銀行沙鹿分行之帳
    戶，之後該年籍不詳之成年人復稱錢不夠，需再匯錢始將人
    放回來等語，甲○○即匯款2萬1千元至蕭狄龍（另經臺灣臺
    中地方法院檢察署移轉管轄於臺灣彰化地方法院檢察署偵辦
    ）所有社頭郵局，後因甲○○之孫返家後，甲○○始知受騙
    。嗣經乙○○報警處理，始由警循線查悉上情。
二、案經乙○○訴由臺中縣警察局清水分局報請臺灣臺中地方法
    院檢察署檢察官偵查起訴。
    理    由
一、訊據被告丙○○坦承確有於上揭時地，將前述其所有清水郵
    局及兆豐銀行沙鹿分行帳戶之存摺、提款卡及密碼資料，提
    供交付予真實姓名、年籍均不詳之成年人使用之事實，且該
    不詳姓名之成年人所為前述恐嚇取財犯行，亦據被害人乙○○、甲○○分別於警詢中指述綦詳，並有甲○○之郵政跨行
    匯款申請書一份在卷可證，且有中華郵政股份有限公司豐原
    郵局於95年9月26日營字第0950203227號函附、兆豐銀行沙
    鹿分行於95年9月27日 (95)兆銀沙業字第21號函附之被告所
    有上開清水郵局及兆豐銀行沙鹿分行之開戶基本資料、交易
    往來明細表及身分證明文件影本等文件在卷可參。且按刑法
    上之故意，分直接故意（確定故意）與間接故意（不確定故
    意），「行為人對於構成犯罪之事實，明知並有意使其發生
    者」為直接故意，「行為人對於構成犯罪之事實，預見其發
    生而其發生並不違背其本意者」為間接故意；一般人至銀行
    或郵局開設帳戶並非難事，如非因財產犯罪等不法目的，依
    常情並無捨棄自己帳戶而迂迴收受他人帳戶使用之理，是被
    告對於該不詳姓名之成年人可能將其帳戶用來作為詐欺或恐
    嚇取財等財產犯罪之非法用途上，應有所預見，且不違背其
    本意，其竟仍提供帳戶予該不詳姓名之成年人使用，足見該
    不詳姓名之成年人將被告上開帳戶用來作為詐欺或恐嚇取財
    之用，為被告所容認及允許。另查銀行及郵局帳戶可供款項
    之存匯、提領，係一般人均可輕易申請開設，並無任何資格
    條件之限制，且金融存款帳戶，事關存戶個人財產權益之保
    障，其與存戶印鑑章、提款卡結合，專屬性、私密性更形提
    高；除非本人或與本人具密切關係之人，難認有何理由可自
    由流通使用該存摺、印章；一般人亦均有應妥為保管存摺及
    提款卡，以防止存摺及提款卡被他人冒用之認識，縱有特殊
    情況偶有將存摺、提款卡交付他人之需，亦必深入瞭解其用
    途後始行提供使用，實乃吾人日常生活經驗與事理；且存摺
    、提款卡等有關個人財產、身分之物品，如淪落不明人士手
    中，極易被利用為與財產犯罪有關之犯罪工具；而與他人於
    身分上不具密切關係之人，竟要求他人提供帳戶資料以為使
    用，此等行為，客觀上已屬可疑，且顯係供為某非正當資金
    進出使用，而隱瞞其流程及行為人身分曝光之不法意圖亦可
    預見；若此之社會現實，恆係一般人本於日常生活經驗即可
    體察，本件被告對此自亦難諉無不知，是被告提供其所開設
    之前揭帳戶資料時，其有幫助他人犯恐嚇取財罪之不確定故
    意，堪可認定。惟本件並無積極證據證明被告係與該不詳姓
    名之成年人共同基於意圖為自己不法所有之犯意聯絡，亦無
    積極證據證明被告有參與前開恐嚇取財罪構成要件之行為，
    被告既僅係以幫助之不確定故意，參與恐嚇取財罪構成要件
    以外之行為，自僅成立恐嚇取財罪之幫助犯，並非共同正犯
    ，亦併敘明。綜此，本件事證至臻明確，被告幫助犯行洵堪
    認定。
二、上述真實姓名、年籍均不詳之成年人於取得被告前開帳戶後
    ，先後詐欺取財之犯行，時間緊接，方法相同，觸犯構成要
    件相同之罪名，顯係基於概括犯意為之，應論以連續犯。故
    核被告所為，係犯刑法第30第1項、第346條第1項之幫助恐
    嚇取財罪 (起訴書誤載為詐欺罪)；被告幫助他人犯罪，為
    從犯，應依刑法第30條第2項之規定，按正犯之刑減輕之。
    又被告於91年間因踰越安全設備於夜間侵入住宅竊盜及無故
    侵入他人住宅等罪，經本院於92年7月28日以92年度易字第
    1369號判處有期徒刑1年、3月，並定應執行刑1年2月確定，
    而於92年8月18日入監執行，並於93年9月29日縮刑期滿，嗣
    於93年9月30日縮短刑期執行完畢出監，此有臺灣臺中地方
    法院檢察署刑案資料查註紀錄表及臺灣高等法院被告前案紀
    錄表各一件附卷可佐，其於5年以內故意再犯有期徒刑以上
    之本罪，為累犯，應依刑法第47條第1項之規定加重其刑。
    爰審酌被告素行不佳，其明知其所提供之帳戶資料將有可能
    遭人供作財產犯罪之工具，竟執意將其所有之帳戶資料提供
    予不法份子使用，非惟幫助不法犯罪之人遂行其財產犯罪之
    目的，同時使該不法份子得以隱匿其真實身分，減少遭查獲
    之風險，愈使其肆無忌憚，助長犯罪之猖獗，破壞社會秩序
    甚鉅，惟衡酌被告於本件僅提供帳戶存摺、提款卡及密碼資
    料予不法犯罪之人使用，及其於犯後終能坦認犯行，尚見其
    悔悟之意，犯罪後態度良好等一切情狀，量處如主文所示之
    刑，並諭知易科罰金之折算標準，以資懲儆。至被告所提供
    之前揭清水郵局及兆豐銀行沙鹿分行等帳戶之存摺與提款卡
    等物，雖係被告所有並供其違犯本件犯罪所用之物，但均未
    據扣案，又無證據證明該等物件仍屬存在，為免滋生日後執
    行困難，爰不併予諭知沒收，附此敘明。
據上論斷，依刑事訴訟法第273條之1第1項、第299條第1項前段
，刑法第30條第1項、第2項、第346條第1項、第47條第1項，刑
法第41條第1項前段，刑法施行法第1條之1，判決如主文。
本案經檢察官丁○○到庭執行職務。
中　　華　　民　　國　　96　　年　　3 　　月　19　　日
                  刑事第一庭  法  官  楊曉惠
上正本證明與原本無異。
如不服本判決，應於送達後十日內向本院提出上訴狀（須附繕本
），上訴於臺灣高等法院臺中分院。
                              書記官  陳玲誼
中　　華　　民　　國　　96　　年　　3 　　月　　19　日
附錄論罪科刑法條
刑法第三百四十六條第一項
意圖為自己或第三人不法之所有，以恐嚇使人將本人或第三人之
物交付者，處六月以上五年以下有期徒刑，得併科一千元以下罰
金。
